【裁判字號】    98,訴,197
【裁判日期】    990129
【裁判案由】    侵權行為損害賠償
【裁判全文】
臺灣臺北地方法院民事判決               98年度訴字第197號
原      告  遠東百貨股份有限公司
兼  法  定
代  理  人  丁○○
共      同
訴訟代理人  楊舜麟律師
            楊政憲律師
被      告  香港商壹傳媒出版有限公司
兼  法  定
代  理  人  戊○
被      告  甲○○
            丙○○
共      同
訴訟代理人  陳彥任律師
上列當事人間請求侵權行為損害賠償事件，本院於民國98年12月
24日言詞辯論終結，判決如下：
    主  文
原告之訴及假執行之聲請均駁回。
訴訟費用由原告負擔。
    事實及理由
一、按民事事件，涉及香港或澳門者，類推適用涉外民事法律適
    用法；關於由侵權行為而生之債，依侵權行為地法，香港澳
    門關係條例第38條前段、涉外民事法律適用法第9條第1項前
    段分別定有明文。被告香港商壹傳媒出版有限公司（下稱壹
    傳媒公司）係香港法人，原告主張該公司在我國境內發行之
    壹週刊報導內容不法侵害其名譽，構成侵權行為，依上規定
    ，本件就被告壹傳媒公司部分應以我國法為準據法，合先陳
    明。
二、原告起訴主張：被告壹傳媒公司、戊○、甲○○、丙○○與
    訴外人謝忠良、何曼卿未經合理查證，即於被告壹傳媒公司
    民國97年8月28日所發行之壹週刊第379期，以「SOGO案遠百
    倫敦溢付3.5億」為標題，不實指稱「遠東集團於2007年間
    在海外有鉅額美元流動，疑與扁家族7億元海外密帳有關」
    、「遠東集團委託荷蘭銀行倫敦分行購買太平洋中控股權，
    後來遠百子公司再向荷蘭銀行以高價買下，多付出1,150萬
    美元、約新臺幣3.5億」、「2006年間，遠東集團子公司將
    6,800萬美元，信託給荷蘭銀行倫敦分行，再由其向凱雷買
    下40％的太平洋中控股權。表面上是荷蘭銀行買的，幕後買
    家卻是遠東集團」、「遠東拿下SOGO大陸股權，過程也十分
    詭異，尤其遠東不惜繞道倫敦、左手買給右手，產生3億多
    元價差」、「在SOGO經營權之爭，吳淑珍疑似從海外收受3
    億多元，涉嫌與遠東集團董事長丁○○、太平洋流通事長乙○○○○同詐取SOGO經營權」、「SOGO股權爭奪事件簿…20
    02.9.18第一家庭好友、新光醫院副院長黃芳彥，應允協調
    丁○○、蔡辰洋。2002.9.21乙○○○○東集團代表人黃茂
    德等人涉偽造太流股東會、臨時董事會紀錄，以利遠東入主
    。…2006遠東集團子公司以信託名義，委由荷蘭銀行倫敦分
    行以6,800萬美元向凱雷買下太平洋中控40％股權，拿下SOG
    O在中國大陸的事業」，不法侵害原告遠東百貨股份有限公
    司（下稱遠百公司）、丁○○之名譽權。詎被告竟未經合理
    查證，於前揭不實報導2週後，復於97年9月11日第381期壹
    周刊，以「重辦SOGO禮券案，珍拿丁○○後謝」為標題，不
    實傳述「乙○○○○本刊證實，後來的這筆200萬元禮券，
    就是代表丁○○與他簽密約的黃茂德要他送給吳淑珍的答謝
    禮，『黃茂德就是代表丁○○，要謝謝扁嫂的幫忙啦』…乙○○○○：『當時丁○○已成功增資太流，他也派人掌管SO
    GO及太流的財務，送禮券當然是丁○○的意思』」、「2002
    年遠企聖誕節點燈，丁○○邀請吳淑珍蒞臨。乙○○○○控
    在這之後，透過黃芳彥轉送200萬元禮券給吳淑珍」、「扁
    嫂介入SOGO案大事記…2003/1月底太流出帳，交給乙○○○○黃芳彥給吳淑珍200萬元禮券」、「太流董事長乙○○○○刊證實，代表丁○○的黃茂雄曾要他轉交禮券給吳淑珍，
    還咬出馬永成曾以『抽銀根』威脅讓遠東增資」、「根據乙○○○○，丁○○增資太流取得SOGO經營權後，太流曾出帳
    送給吳淑珍200萬元禮券，由於總統府前副秘書長馬永成曾
    以『抽銀根』威脅乙○○○○後遠東取得經營權」、「根據
    乙○○○○，他被總統府前副秘書長馬永成找進府二次，馬
    永成要乙○○○○太流，但遭到他拒絕。馬永成甚至撂下狠
    話：『如果不增資，就抽銀根。』陳哲男事後也告訴他『最
    好是賣給丁○○』乙○○○○無奈，才與丁○○所派的代表
    黃茂德、李冠軍洽談增資事宜，並訂下密約」、「送禮券，
    丁○○知情」、「後來為何會冒出蔡辰洋與丁○○來搶經營
    權，最後卻被丁○○拿走，主要還是在於總統府下指導棋」
    、「吳淑珍的『勸退說』，也說明了當時第一家庭御醫黃芳
    彥出面，協調蔡辰洋與丁○○所代表的意義。…黃芳彥就是
    代表吳淑珍出面勸退蔡辰洋，這才也會有2002年9月24日，
    遠東集團增資前夕，由黃芳彥與蔡家代表陳玲玉夫婦、乙○○○○華德在老爺酒店的洽談，最後確認蔡家出局」，與事
    實完全不符，再次嚴重傷害原告之名譽權，被告顯已共同不
    法侵害原告之名譽，導致原告遠百公司、丁○○精神、名譽
    上受有莫大之傷害與痛苦，為此依民法第184條第1項、第18
    5條第1項、第188條第1項、第195條第1項、公司法第23條第
    2項規定，提起本件訴訟。並聲明：(1)被告應連帶給付原告
    遠百公司300萬元、原告丁○○200萬元，及均自起訴狀繕本
    送達被告之翌日起至清償日止，按年息5％計算之利息。(2)
    被告應連帶將本件判決書全文，以14號字體、全版篇幅刊登
    於最新一期之「壹週刊」雜誌，並以14號字體、半版篇幅登
    載於蘋果日報、自由時報、中國時報、聯合報等之全國版頭
    版1天。(3)就第1項聲明，願供擔保請准宣告假執行。
三、被告之抗辯：
  (一)壹週刊第379期報導係針對「遠東集團」為報導，並非指涉
    原告丁○○個人。「遠東集團」乃指以原告遠百公司為首之
    關係企業，原告丁○○雖擔任原告遠百公司董事長，惟原告
    丁○○與原告遠百公司究為二不同之權利主體，渠等之名譽
    是否確實受有損害，自應個別以觀，豈有將「丁○○之名譽
    」與「遠百公司之名譽」二者強行劃上等號？況有關原告遠
    百公司部分，係單純報導原告遠百公司在委託荷蘭銀行購買
    中控股權之交易中，有溢付3.5億元，其用語客觀中性，並
    未刻意貶抑原告遠百公司之名譽，自不足生毀損原告遠百公
    司名譽之結果。另系爭報導完整刊登遠東集團旗下太百法務
    室律師李艾佳之說法，已為適當平衡報導。
  (二)壹週刊第381期報導完全未提及原告遠百公司，自不可能毀
    損原告遠百公司之名譽，且名譽權既係社會對於個人（或公
    司）評價之反應，就原告丁○○與原告遠百公司間，渠等之
    名譽是否確實受有損害，自應個別以觀，而不能僅因原告丁○○是原告遠百公司之董事長，即認為原告遠百公司之名譽
    權即等於原告丁○○之名譽權，原告將二者混為一談，顯無
    可採。另系爭報導已刊登太百公司財務副總羅仕清否認有送
    禮券給吳淑珍之意見，亦刊登馬永成否認有脅迫乙○○○○
    根及要求增資之情事，顯已提供遠東集團及馬永成表示意見
    澄清之機會，已善盡平衡報導之責。
  (三)原告遠百公司曾以壹週刊第379期報導毀損其名譽為由，對
    被告甲○○、丙○○及訴外人謝忠良、何曼卿提出刑事誹謗
    告訴，於臺北地方法院檢察署（下稱臺北地檢署）98年偵字
    第5286號不起訴處分書認定：「…被告何曼卿、丙○○既非
    撰寫系爭報導之人，亦無權修改系爭報導內容，又系爭報導
    內容實以被告甲○○個人新聞採訪心證為主要論據，縱此，
    尚難逕認被告何曼卿、丙○○有何誹謗犯行」，足徵被告丙○○未參與系爭報導之撰寫，彰彰甚明。再者，被告戊○、
    甲○○均與原告遠百公司、丁○○向無恩怨，並無任何故意
    侵害原告名譽之動機，且於系爭報導出刊前已善盡查證之責
    ，自無過失可言。
  (四)原告遠百公司係法人組織，並無精神上損害可言，最高法院
    著有62年台上字第2806號判例可資參照，原告遠百公司依民
    法第195條請求慰撫金，自不應准許。並聲明：(1)原告之訴
    駁回。(2)如受不利之判決，願供擔保請准宣告免為假執行。
四、兩造不爭執之事實：
  (一)被告壹傳媒公司於97年8月28日所發行之壹週刊雜誌第379期
    中，有如原告97年12月18日民事準備書(一)狀附件1（見卷(一)
    第88至91頁）所示之報導內容。
  (二)被告壹傳媒公司於97年9月11日所發行之壹週刊雜誌第381期
    中，有如原告97年12月18日民事準備書(一)狀附件2（見卷(一)
    第92至96頁）所示之報導內容。
  (三)被告戊○為被告壹傳媒公司之社長兼總編輯，為有權決定上
    開報導是否出刊、登載之人，而被告甲○○為上開報導之主
    任，並有參與撰寫上開報導如附件1、2所示內容之文字，被
    告丙○○則列名為前開第379期及第381期報導之撰文人之一
    。
  (四)於94年間荷蘭銀行倫敦分行有以其名義購買中控公司之40％
    股權，嗣後於97年間，遠百公司再由所屬子公司百揚投資公
    司以美金7,950萬元，向荷蘭銀行買入前述40％之中控公司
    股權，前段當事人之購買金額與後段當事人之購買金額價格
    有差異。
五、本件應探究者為：(1)壹週刊第379期及第381期之報導對原告
    是否構成侵權行為？(2)如(1)為是，被告丙○○有無參與上開
    報導之撰寫而應負責？原告請求賠償之金額是否合理？原告
    請求刊登之內容是否適當？茲析述如下：
  (一)按言論自由旨在實現自我、溝通意見、追求真理，及監督各
    種政治或社會活動；名譽則在維護人性尊嚴與人格自由發展
    ，二者均為憲法所保障之基本權利，二者發生衝突時，對於
    行為人之刑事責任，現行法制之調和機制係建立在刑法第31
    0條第3項「真實不罰」及第311條「合理評論」之規定，及
    大法官釋字第509號解釋所創設合理查證義務的憲法基準之
    上，至於行為人之民事責任，民法並未規定如何調和名譽保
    護及言論自由，固仍應適用侵權行為一般原則及大法官釋字
    509號解釋創設之合理查證義務外，上述刑法阻卻違法規定
    ，亦應得類推適用。另憲法第11條對言論自由之保障，應包
    含新聞自由在內，新聞自由之目的在於保障有組織之新聞媒
    體，得以發揮監督之制度性功能，大法官釋字第509號解釋
    中以「…溝通意見、追求真理及監督各種政治或社會活動之
    功能得以發揮」為言論自由保障之目標，實已包含對新聞自
    由保障之內涵。新聞自由攸關公共利益，國家應給予最大限
    度之保障，俾新聞媒體工作者提供資訊、監督各種政治及社
    會活動之功能得以發揮；倘嚴格要求其報導之內容必須絕對
    正確，則將限縮其報導空間，造成箝制新聞自由之效果，影
    響民主多元社會之正常發展。又因新聞媒體非如司法機關具
    有調查真實之權限，就新聞報導之形成過程而言，新聞報導
    之真實，實為主客觀交互辯證之真實，並非如鏡真實之反應
    客觀，如其須證明報導與客觀事實相符，始得免責，無異課
    與媒體於報導之前，須調查真實之義務，對於新聞自由不免
    過於箝束，是於報導當時，如其內容係未經新聞組織本身之
    不當控制，消息來源無刻意偏向，議題發展的新聞情境未受
    到不當因素扭曲，所形成之新聞報導即屬真實，縱嗣後經證
    明與客觀事實未完全相符，亦不影響報導內容應屬真實之認
    定。故新聞媒體工作者所負善良管理人之注意義務，應從輕
    酌定之，倘其在報導前業經合理查證，而依查證所得資料，
    有相當理由確信其為真實者，應認其已盡善良管理人之注意
    義務而無過失，縱事後證明其報導與事實不符，亦不能令負
    侵權行為之損害賠償責任（最高法院93年台上字第851號判
    決、97年台上字第970號判決意旨參照）。
  (二)壹週刊第379期報導部分：
  1.被告提出之96年2月14日21世紀經濟報導刊載：「…凱雷200
    1年從台灣太平洋建設手中以4,300萬美元買入的太平洋中國
    控股公司【下稱太中控】40％股權，已於1年前以6,800萬美
    元的價格賣出。遠東集團中國事業部開發總監陳廷孟2月9日
    向本報獨家透露，此40％股權的買家也是一個國際性的投資
    公司，是受遠東集團所託購買。之前遠東集團本想自己購買
    ，但限於台灣地區法律，只好尋找一家合作伙伴完成收購…
    陳【指陳廷孟】認為，在太中控中，凱雷是只擁有40％股權
    的小股東，應該是只獲取投資收益的參股方，但是凱雷享有
    的實際權利幾乎與持有60％股權的大股東對等，太中控所有
    對外行使的合約，都要經過凱雷同意，包括公司的投資項目
    …章民強先是在2001年時將太中控40％股權賣給了凱雷，但
    是依然未能解決危機，繼而於第二年將剩餘股份賣給了同在
    台灣的遠東集團…雖然凱雷不直接參與大陸太百的經營管理
    ，但是由於在對外投資中的思維與遠東集團的差異很大，使
    得遠東集團深受束縛…由此，遠東集團決定要不惜代價把凱
    雷持有的股權買過來」（見卷(二)第255頁正、反面），96年2
    月16日經濟日報亦有引述上開內容而為相近之報導（見卷(二)
    第257頁），另96年10月19日工商時報報導：「…遠東百貨
    昨（18）日宣布加碼近26億元，取得太平洋中國控股（香港
    ）公司的主導權…遠百指出，昨日透過百分之百轉投資的百
    揚投資，與荷銀簽約買下40％股權，總計金額達7,950萬美
    元，以昨日台幣對美元收盤匯率32.595元計，約合台幣25.9
    1億元」（見卷(一)第59頁反面），將上開報導比對可知，遠
    東集團中國事業部開發總監陳廷孟所稱於96年2月9日受訪時
    1年前受遠東集團所託，向凱雷購買太中控40％股權之國際
    性投資公司應為荷蘭銀行，而於96年10月間原告遠百公司透
    過百分之百轉投資之百揚投資公司，再向荷蘭銀行買下該太
    中控40％股權，兩次之交易價格分別為6,800萬美元、7,950
    萬美元，其間之差價為1,150萬美元，惟原告遠百公司既可
    透過百分之百轉投資之百揚投資公司買下太中控40％股權，
    為何先前要委託荷蘭銀行購買？且荷蘭銀行係受遠東集團所
    託購買太中控40％股權，前後兩次交易時間上亦僅相距1年
    多，為何有高達1,150萬美元之差價？客觀上確有讓人不解
    之處。
  2.97年8月27日聯合晚報報導：「…台北地檢署在調查後，認
    定吳淑珍在太百經營權移轉的過程中，見了曾是買家之一的
    寒舍集團總裁蔡辰洋，也見了後來入主太百公司的遠東集團
    丁○○，同時間接從黃芳彥處，用了來自乙○○○○券。這
    些企業名流，為何急著要見吳淑珍，太百經營權的移轉關扁
    嫂什麼事，背後的關係，耐人尋味。角色曖昧的黃芳彥，檢
    察官認定他『介入』太百經營權之爭…」（見卷(一)第54頁正
    面）。
  3.97年8月15日聯合晚報報導：「…陳水扁在聲明稿中澄清說
    ，相關資金的異動，由『荷蘭銀行』轉到『標準銀行』，再
    轉到『瑞士信貸』」（見卷(一)第55頁正面），97年8月17日
    自由時報報導：「…訪談吳淑珍過程中，她坦承包括陳水扁
    、吳景茂、陳致中、黃睿靚、陳幸妤及趙建銘6人，全是人
    頭帳戶，她先將錢匯到吳景茂在新加坡的荷蘭銀行帳戶，等
    陳致中結婚後，輾轉匯到黃睿靚的瑞士信貸銀行…」（見卷
    (一)第57頁反面）。
  4.被告辯稱：壹週刊記者在彙整前述1.2.3.之訊息，認為該筆
    溢付款有可能是遠東集團答謝吳淑珍幫忙入主太百公司之後
    謝，並向檢調查證，檢調表示確有接獲檢舉，並懷疑該筆溢
    價是否流入扁家海外密帳等語，參諸97年11月7日中國時報
    報導：「最高檢察署特偵組昨天搜索遠東集團，主要關鍵在
    於，遠東百貨旗下子公司百揚投資在今年5月20日，以7,950
    萬美元向荷蘭銀行倫敦分行購買香港的太平洋中國控股公司
    40％股權，此一價格比仲裁的6,300萬美元多了約1,400萬美
    元（約新臺幣4億元）的差價，特偵組因此懷疑與扁家有關
    」（見卷(一)第225頁），足認被告所稱：曾向檢調查證，檢
    調表示確有接獲檢舉，懷疑該筆溢價是否流入扁家海外密帳
    乙節，應非虛妄，是壹週刊第379期所報導「SOGO案遠百倫
    敦溢付3.5億，檢調鎖定扁家洗錢資金」、「遠東集團於200
    7年間在海外有鉅額美元流動，疑與扁家族7億元海外密帳有
    關」、「遠東集團委託荷蘭銀行倫敦分行購買太平洋中控股
    權，後來遠百子公司再向荷蘭銀行以高價買下，多付出1,15
    0萬美元、約新臺幣3.5億」、「2006年間，遠東集團子公司
    將6,800萬美元，信託給荷蘭銀行倫敦分行，再由其向凱雷
    買下40％的太平洋中控股權。表面上是荷蘭銀行買的，幕後
    買家卻是遠東集團」、「遠東拿下SOGO大陸股權，過程也十
    分詭異，尤其遠東不惜繞道倫敦、左手買給右手，產生3億
    多元價差」、「…2006遠東集團子公司以信託名義，委由荷
    蘭銀行倫敦分行以6,800萬美元向凱雷買下太平洋中控40％
    股權，拿下SOGO在中國大陸的事業」，尚非無憑。
  5.另徵之臺北地檢署於95年間，以原告丁○○、黃茂德（遠東
    集團法務長）、李冠軍（遠東集團財務長）與林華德、乙○○○○永吉間，共同涉犯刑法第342條第1項之背信罪嫌（使
    太流公司取得大部分太百公司股權，太設集團與寒舍間之股
    權買賣亦告無法履行，致太設集團無法獲得寒舍之資金挹注
    ，且無端喪失原所有之太百股權，遠東集團得以接手經營，
    而受有損害）及第216條、第215條行使業務登載不實罪嫌、
    第214條使公務員登載不實罪嫌（持不實之太流公司臨時股
    東會、董事會會議紀錄向臺北市政府建設局辦理公司變更登
    記而行使之，臺北市政府建設局不知情之承辦人員據以轉送
    經濟部商業司准許太流公司之變更登記）而提起公訴，有臺
    北地檢署95年度偵字第12421號、第13917號起訴書可按（見
    卷(二)第81至86頁），及前述2.之報導，是壹週刊第379期所
    報導「在SOGO經營權之爭，吳淑珍疑似從海外收受3億多元
    ，涉嫌與遠東集團董事長丁○○、太平洋流通事長乙○○○○同詐取SOGO經營權」、「SOGO股權爭奪事件簿…2002.9.
    18第一家庭好友、新光醫院副院長黃芳彥，應允協調丁○○
    、蔡辰洋。2002.9.21乙○○○○東集團代表人黃茂德等人
    涉偽造太流股東會、臨時董事會紀錄，以利遠東入主」，亦
    屬有據。
  6.至證人陳廷孟雖到庭證稱：伊有看過前揭21世紀經濟報導，
    但報導內容不是伊所說的，報導上署名之記者周益廣亦非實
    際採訪伊之人等語（見卷(二)第217頁反面），然該報導就凱
    雷買賣太中控股權之時間、金額、緣由、對經營所生影響等
    敘述綦詳，衡情應非記者所能憑空杜撰，且證人陳廷孟或遠
    東集團於該篇報導刊登後並未透過媒體予以澄清或駁斥，況
    壹週刊第379期報導以之為依據者，乃該21世紀經濟報導內
    容，而非向證人陳廷孟查訪求證所得，故證人陳廷孟上開證
    言，不足為不利被告之認定。
  7.由上可知，被告辯稱：壹週刊第379期之系爭報導，於出刊
    前已善盡查證之責等語，堪予採信。
  (三)壹週刊第381期報導部分：
  1.證人乙○○○○證稱：「（2008年9月11日前，有無壹週刊
    記者向你採訪？）應該有，壹週刊常常採訪我」、「我是太
    流公司的董事長」、「（何時擔任？任職確切時間？）91年
    4月底5月初，現在尚任職中」、「我被馬永成叫去總統府，
    不是秘密。『馬永成要證人增資太流公司，但遭到證人乙○○○○』，我沒有這樣說…馬永成說如果證人乙○○○○，
    我們（代表政府）就抽證人乙○○○○。那時候太流的資本
    額只有1,000萬，我本人向銀行擔保數億元，我必須要增資
    ，馬永成說證人乙○○○○增資，如果證人乙○○○○或拒
    絕馬永成推薦的人，就抽銀根…馬永成推薦的時候，並沒有
    講到丁○○，是後來陳哲男和黃芳彥推薦丁○○。因為陳哲
    男和黃芳彥說是夫人的主意，我只好讓遠東集團增資，並且
    簽訂重要會議記錄，以為讓遠東集團暫時增資之重要約定」
    、「（馬永成的意思是否太流要增資的話，不能由證人乙○○○○，而要由馬永成指定的人增資？）他是說他希望由他
    推薦的人增資，但是如果不照他的意思，就要抽銀根，所以
    我認為有恐嚇的意思」、「黃茂德要我找黃芳彥，請夫人去
    替遠企中心的聖誕樹點燈。夫人也如約而去，該年春節，我
    在陳哲男老婆的陪同下，進了官邸向他答謝。扁嫂也的確有
    說她好不容易把蔡辰洋勸退」、「（有無曾經跟記者表示過
    ，遠東集團黃茂德曾為謝謝吳淑珍的幫忙，透過證人乙○○○○吳淑珍SOGO禮券200萬元？）遠東集團黃茂德要我謝謝
    吳淑珍的事，只有幫遠企中心的聖誕樹點燈。的確是有送20
    0萬元，但是是為了點燈的事情，與丁○○是否入主無關。
    這種入主的事情，我認為200萬元不可能解決，可能要好幾
    億。我後來從很多報導猜測可能要好幾億」、「（法官提示
    被證8、被證9。是否為採訪時，證人乙○○○○給記者的資
    料？）記者採訪時，我自己沒有提供資料。採訪時記者有拿
    給我，但不是我自己拿給記者的。記者要我證實是否有這兩
    張資料，我向他證實確實有」、「（採訪時，有無跟記者說
    過『當時丁○○已成功增資太流，他也派人掌管SOGO及太流
    的財務，送禮券當然是丁○○的意思』？）我有說過送禮券
    當然是丁○○的意思，我同時也說那時候遠東集團有派人來
    掌管SOGO及太流的財務，是在增資後，這兩句話沒有因果關
    係。不是因為遠東集團有派人來掌管財務，所以才說送禮券
    是丁○○的意思」等語（見卷(二)第141至143頁），另徵之被
    告提出之92年1月31日分錄轉帳傳票、禮券號碼資料（見卷
    (一)第75、76頁），其上確有「李董事長交際費1,900,000」
    、「李董事長交際費100,000」、「財務主管羅仕清」、「
    傳票日期92/1/31…折扣後金額1,900,000、100,000…禮券
    號碼NC0000000-0000000、NC0000000-0000000、NC0000000-
    0000000」之記載，是壹週刊第381期所報導「乙○○○○本
    刊證實，後來的這筆200萬元禮券，就是代表丁○○與他簽
    密約的黃茂德要他送給吳淑珍的答謝禮，『黃茂德就是代表
    丁○○，要謝謝扁嫂的幫忙啦』…乙○○○○：『當時丁○○已成功增資太流，他也派人掌管SOGO及太流的財務，送禮
    券當然是丁○○的意思』」、「2002年遠企聖誕節點燈，丁○○邀請吳淑珍蒞臨。乙○○○○控在這之後，透過黃芳彥
    轉送200萬元禮券給吳淑珍」、「扁嫂介入SOGO案大事記…
    2003/1月底太流出帳，交給乙○○○○黃芳彥給吳淑珍200
    萬元禮券」、「太流董事長乙○○○○刊證實，代表丁○○
    的黃茂雄曾要他轉交禮券給吳淑珍，還咬出馬永成曾以『抽
    銀根』威脅讓遠東增資」、「根據乙○○○○，丁○○增資
    太流取得SOGO經營權後，太流曾出帳送給吳淑珍200萬元禮
    券」、「陳哲男事後也告訴他『最好是賣給丁○○』乙○○○○無奈，才與丁○○所派的代表黃茂德、李冠軍洽談增資
    事宜，並訂下密約」、「送禮券，丁○○知情」、「後來為
    何會冒出蔡辰洋與丁○○來搶經營權，最後卻被丁○○拿走
    ，主要還是在於總統府下指導棋」、「吳淑珍的『勸退說』
    ，也說明了當時第一家庭御醫黃芳彥出面，協調蔡辰洋與丁○○所代表的意義」，並非無據。
  2.至壹週刊第381期所報導「由於總統府前副秘書長馬永成曾
    以『抽銀根』威脅乙○○○○後遠東取得經營權」、「根據
    乙○○○○，他被總統府前副秘書長馬永成找進府二次，馬
    永成要乙○○○○太流，但遭到他拒絕。馬永成甚至撂下狠
    話：『如果不增資，就抽銀根。』」，雖與證人乙○○○○
    證述在內容上有所差異，惟所涉及者乃馬永成與證人乙○○○○對話、互動，難認有因此侵害原告之名譽權。又壹週刊
    第381期所報導「…黃芳彥就是代表吳淑珍出面勸退蔡辰洋
    ，這才也會有2002年9月24日，遠東集團增資前夕，由黃芳
    彥與蔡家代表陳玲玉夫婦、乙○○○○華德在老爺酒店的洽
    談，最後確認蔡家出局」，被告固未提出其報導依據，然該
    段敘述情節並未包含原告，亦難認因此侵害原告之名譽權。
  3.另參諸臺北地檢署於95年間，以證人乙○○○○告丁○○、
    黃茂德、李冠軍、林華德、賴永吉間，共同涉犯刑法第342
    條第1項之背信罪嫌（使太流公司取得大部分太百公司股權
    ，太設集團與寒舍間之股權買賣亦告無法履行，致太設集團
    無法獲得寒舍之資金挹注，且無端喪失原所有之太百股權，
    遠東集團得以接手經營，而受有損害）及第216條、第215條
    行使業務登載不實罪嫌、第214條使公務員登載不實罪嫌（
    持不實之太流公司臨時股東會、董事會會議紀錄向臺北市政
    府建設局辦理公司變更登記而行使之，臺北市政府建設局不
    知情之承辦人員據以轉送經濟部商業司准許太流公司之變更
    登記），移送臺灣高等法院刑事庭併案辦理，足徵證人乙○○○○起事件中之關鍵性及重要性，可認被告所稱：壹週刊
    記者認為乙○○○○太流董事長，於太百股權案件中涉入甚
    深，其敘述親身經歷之事，其說法應屬可信，方於報導中引
    用其說法等語，尚符常理。
  4.由上可知，被告辯稱：壹週刊第381期之系爭報導，於出刊
    前已善盡查證之責等語，亦堪採信。
  (四)綜上，壹週刊第379期及第381期之報導可認在報導前已經合
    理查證，而依查證所得資料，有相當理由足信其為真實，應
    認已盡新聞媒體工作者善良管理人之注意義務而無過失，不
    論該報導事後證明是否與與事實相符，對原告尚不構成侵權
    行為。爭點(1)既為否定之認定，本件即無探討爭點(2)之必要
    ，併此敘明。
六、從而，原告依民法第184條第1項、第185條第1項、第188條
    第1項、第195條第1項、公司法第23條第2項規定，訴請(1)被
    告應連帶給付原告遠百公司300萬元、原告丁○○200萬元，
    及均自起訴狀繕本送達被告之翌日起至清償日止，按年息5
    ％計算之利息。(2)被告應連帶將本件判決書全文，以14號字
    體、全版篇幅刊登於最新一期之「壹週刊」雜誌，並以14號
    字體、半版篇幅登載於蘋果日報、自由時報、中國時報、聯
    合報等之全國版頭版1天，洵屬無據，應予駁回。原告之訴
    既經駁回，其假執行之聲請，已失所附麗，應併予駁回。
七、本件事證已臻明確，兩造其餘攻防方法及所提證據，業經審
    酌，核與本件判決結果無影響，爰不逐一論述，併此敘明。
八、據上論結，本件原告之訴為無理由，依民事訴訟法第78條，
    判決如主文。
中    華    民    國    99    年     1    月    29    日
                  民事第四庭  法  官  張文毓
以上正本係照原本作成。
如對本判決上訴，須於判決送達後20日內向本院提出上訴狀（須
附繕本）。
中    華    民    國    99    年    1     月    29    日
                              書記官  賴敏慧

司法院資訊處製作；財團法人民間司法改革基金會備份。
